【裁判字號】    97,易緝,42
【裁判日期】    971229
【裁判案由】    詐欺
【裁判全文】
臺灣彰化地方法院刑事判決              97年度易緝字第42號
公  訴  人  臺灣彰化地方法院檢察署檢察官
被      告  甲○○
上列被告因詐欺案件，經檢察官聲請簡易判決處刑（97年度偵字
第2623號），本院北斗簡易庭認不宜逕以簡易判決處刑（97年度
斗簡字第279 號），改依通常程序審理，本院依簡式審判程序判
決如下：
    主    文
甲○○幫助意圖為自己不法之所有，以詐術使人將本人之物交付
，處拘役伍拾玖日，如易科罰金，以新臺幣壹仟元折算壹日。
    事    實
一、甲○○可預見提供金融帳戶存摺、金融卡（含密碼）予他人
    使用，有遭他人利用作為詐欺取財工具之可能，仍不違其本
    意，基於幫助詐欺取財之未必故意，於民國（下同）96年12
    月15日前之12月間某時，在彰化縣花壇鄉監理站附近之麥當
    勞前，以新臺幣（下同）5,000 元之代價，將其所申設之彰
    化縣二林郵局帳戶存摺（局號：0000000 、帳號：0000000
    號）、提款卡（含密碼）、印章等物，交付予真實姓名年籍
    不詳、綽號「阿弟」之成年男子，以此方式幫助「阿弟」實
    施詐欺取財犯行，供作幫助「阿弟」及其所屬詐欺集團成員
    詐騙他人時提款、轉帳、匯款之用。嗣於96年12月15日晚上
    8 時許，「阿弟」所屬詐欺集團某成年女性成員撥打電話與
    乙○○聯繫，自稱係MOMO購物臺人員，向乙○○訛稱：乙○
    ○上次購物時誤簽分期付款之資料，若欲取消該筆簽收單，
    須至提款機前重新操作云云，致乙○○信以為真、陷於錯誤
    ，而於同日稍晚，依指示分別接續匯款11,063元、29,983元
    入前開甲○○所申設之二林郵局金融帳戶內。後因乙○○發
    覺有異，報警處理，始循線查悉上情。
二、案經乙○○訴由彰化縣警察局芳苑分局報請臺灣彰化地方法
    院檢察署檢察官聲請簡易判決處刑。
    理    由
一、除被告所犯為死刑、無期徒刑、最輕本刑為3 年以上有期徒
    刑之罪或高等法院管轄第1 審案件者外，於前條第1 項程序
    進行中，被告先就被訴事實為有罪之陳述時，審判長得告知
    被告簡式審判程序之旨，並聽取當事人、代理人、辯護人及
    輔佐人之意見後，裁定進行簡式審判程序，刑事訴訟法第27
    3 條之1 第1 項、第284 條之1 分別定有明文。本件被告甲
    ○○所涉係死刑、無期徒刑、最輕本刑為3 年以上有期徒刑
    之罪或高等法院管轄第一審案件以外之罪，並於本院行準備
    程序時就被訴事實為有罪之陳述，本院合議庭依前揭規定，
    經評議結果，裁定改由受命法官獨任行簡式審判程序，合先
    敘明。
二、上開事實，業據被告甲○○於警詢、本院準備程序及審理時
    坦承不諱（見彰化縣警察局芳苑分局芳警分偵字第09700048
    01號卷第1 、2 頁，本院97年度易緝字第42號卷第27、30-3
    2 頁），核與證人即被害人乙○○於警詢中所為之證述大致
    相符（見彰化縣警察局芳苑分局芳警分偵字第0970004801號
    卷第3 頁），此外，復有被害人乙○○所匯款項之郵政自動
    櫃員機交易明細表1 紙、被告上開郵局開戶資料1 份、帳戶
    歷史交易清單1 份等件在卷可稽（見彰化縣警察局芳苑分局
    芳警分偵字第0970004801號卷第7-10頁），是認被告自白核
    與事實相符，本案事證已臻明確，被告犯行洵堪認定，應予
    依法論科。
三、按刑法上之故意，分直接故意（確定故意）與間接故意（不
    確定故意），「行為人對於構成犯罪之事實，明知並有意使
    其發生者」為直接故意，「行為人對於構成犯罪之事實，預
    見其發生而其發生並不違背其本意者」為間接故意。查本件
    被告交付其帳戶存摺等物予某真實姓名、年籍不詳綽號「阿
    弟」之成年人，其有容認己有之帳戶存摺等物供該真實姓名
    、年籍不詳、綽號「阿弟」之成年人作為詐欺取財犯罪時使
    用，而有幫助詐欺取財之不確定故意，甚為灼然。次按刑法
    關於正犯、從犯之區別，本院所採見解，係以其主觀之犯意
    及客觀之犯行為標準，凡以自己犯罪之意思而參與犯罪，無
    論其所參與者是否犯罪構成要件之行為，皆為正犯，其以幫
    助他人犯罪之意思而參與犯罪，其所參與者，苟係犯罪構成
    要件之行為，亦為正犯，必以幫助他人犯罪之意思而參與犯
    罪，其所參與者又為犯罪構成要件以外之行為，始為從犯（
    最高法院25年上字第2253號判例要旨參照）。本件被告僅提
    供該帳戶存摺等相關物品，為前開真實姓名、年籍不詳、綽
    號「阿弟」之成年人實施詐欺取財犯行提供助力，尚查無被
    告有以自己實施詐欺取財犯罪之意思，而與上開真實姓名、
    年籍不詳、綽號「阿弟」之成年人有詐欺取財犯罪之犯意聯
    絡，或被告有直接參與詐欺取財犯罪構成要件行為之分擔情
    事，是被告僅屬幫助犯，而非共同正犯。
四、核被告甲○○所為，係犯刑法第30條第1 項前段、刑法第33
    9 條第1 項之幫助詐欺取財罪。上開「阿弟」所屬之詐欺集
    團成員，共同對被害人乙○○詐欺取財之犯行，係本於單一
    之接續犯意、侵害相同法益，屬接續犯，故原起訴書漏未列
    載之被害人乙○○陷於錯誤、依指示匯款11,063元之部分，
    實與已經起訴之被告幫助詐欺取財犯行具有一罪之不可分關
    係，爰併予審理之。被告幫助他人犯前開罪名，依刑法第30
    條第2 項之規定，按正犯之刑減輕之。爰審酌被告之素行、
    犯罪之動機、目的、所得利益，及提供帳戶存摺等物予他人
    使用之手段，造成犯罪偵查困難，幕後犯罪人得以逍遙法外
    ，致使此類犯罪手法層出不窮，嚴重危害交易秩序與社會治
    安，對被害人乙○○所生之損害，與被告犯後自始坦承犯行
    等一切情狀，量處如主文所示之刑，並諭知易科罰金之折算
    標準。另本件被告犯罪時間係在96年4 月24日以後，並不符
    合中華民國96年罪犯減刑條例所定之減刑要件，尚無依該條
    例規定予以減刑之餘地。
五、被告交付予前揭真實姓名、年籍不詳、綽號「阿弟」之成年
    男子之前開存摺、提款卡（含密碼）、印章，雖係被告供犯
    本件之罪所用之物，然既已交付上開真實姓名、年籍不詳、
    綽號「阿弟」之成年人使用，且並無約定交還之時間，顯見
    被告已有移轉所有權予該真實姓名、年籍不詳、綽號「阿弟
    」之成年人之意。從而，上揭物品既非被告所有之物，且均
    非違禁物，爰不另宣告沒收。再所謂幫助犯係指就他人之犯
    罪加以助力，使其易於實施之積極的或消極的行為而言。其
    犯罪態樣與實施犯罪之正犯有異，其所處罰者，乃其提供助
    力之行為本身，而非正犯實施犯罪之行為。因此幫助犯不適
    用責任共同之原則，對正犯所有供犯罪所用或因犯罪所得之
    物，勿庸併為沒收之宣告（最高法院88年度臺上字第6234號
    判決要旨參照）。是前開存摺、提款卡（含密碼）、印章雖
    係上揭「阿弟」所有，供犯罪所用之物，對於幫助犯之被告
    自毋庸宣告沒收。
據上論斷，應依刑事訴訟法第452 條、第273 條之1 第1 項、第
299 條第1 項前段，刑法第30條第1 項前段、第2 項、第339 條
第1 項、第41條第1 項前段，刑法施行法第1 條之1 第1 項、第
2 項前段，判決如主文。
本案經檢察官蔡明達到庭執行職務。
中    華    民    國    97    年    12    月    29    日
                        刑事第四庭    法  官  林秉暉
以上正本證明與原本無異。
如不服本判決應於收受判決後10日內向本院提出上訴書狀，並應
敘述具體理由; 其未敘述上訴理由者，應於上訴期間屆滿後20日
內向本院補提理由書（均須按他造當事人之人數附繕本）「切勿
逕送上級法院」。
告訴人或被害人對於判決如有不服具備理由請求檢察官上訴者，
其上訴期間之計算係以檢察官收受判決正本之日期為準。
中    華    民    國    97    年    12    月    29    日
                                      書記官  張清秀
附錄本案論罪科刑法條全文：
中華民國刑法第339條
意圖為自己或第3人不法之所有，以詐術使人將本人或第3人之物
交付者，處5年以下有期徒刑、拘役或科或併科1,000元以下罰金
。
以前項方法得財產上不法之利益或使第3人得之者，亦同。
前2項之未遂犯罰之。


司法院資訊處製作；財團法人民間司法改革基金會備份。
